【裁判字號】    92,再易,20
【裁判日期】    920603
【裁判案由】    返還借款
【裁判全文】
台灣高等法院民事判決  九十二年度再易字第二○號
    再  審原告  乙○○
    再  審被告  甲○○
    訴訟代理人  連一鴻律師
右當事人間返還借款事件，再審原告對於中華民國九十二年一月二日本院九十一年度
上易字第五五一號確定判決提起再審之訴，本院判決如左：
    主      文
再審之訴駁回。
再審訴訟費用由再審原告負擔。
    事實及理由
一、再審原告於聲請再審狀主張：伊係依刑事訴訟法第四百二十一條後段之規定提起
    再審之訴云云，經本院行使闡明權後更正為依民事訴訟法第四百九十七條之規定
    提起再審之訴，刑事訴訟法第四百二十一條後段之規定並非民事訴訟上之訴訟標
    的，故不生訴之變更問題，再審原告更正為依民事訴訟法第四百九十七條之規定
    提起再審之訴，核無不合，應予准許。
二、再審原告起訴主張：再審原告與再審被告為男女朋友關係且有親密之行為，故再
    審被告向再審原告欲借新台幣（下同）壹佰萬時，除「借據」上所書明每月付息
    壹萬伍仟元外，並願意於到期日付給壹拾萬元作為謝禮，始有立「借據」之成立
    。雖該據與正式「借據」相去甚遠，惟其時兩造係男女關係之朋友，彼此相互信
    賴，於車內談成後，即以便條紙書寫，由再審被告親自簽名，乃為不爭之事實。
    兩造既已完成借貸之手續，再審原告將壹佰萬零幾元之台新銀行存摺、印章、金
    融卡交給再審被告利用亦是常理，至於再審被告如何利用，何時領取，再審原告
    顯無理由干預。原審判決僅就「借據」之瑕疵鑽研，並誤認借據上「Love you
    福」等字係再審被告所寫，此一關係全案判決之結果，顯有提再審之必要。另再
    審被告主張系爭款項乃再審原告投資股票之金額，惟再審被告所提股票之資料證
    物從頭到尾從未有再審原告之名，且如係欲投資股票必有委任書或虧損與獲利分
    析表，然此卻全無，再審被告另提出再審原告記事紙上書寫建議購買股票名稱與
    目標價之證據，更是離譜，按該記事紙上所書寫之股票目標價為八十九年十月前
    票價格之建議，再審被告於八十九年十月五日開始股票之買賣，由其交易之股票
    明細中，亦無該記事紙上所建議購買之股票，此亦足顯示該記事紙誠不足為證，
    足可認再審原告並無投資再審被告股票之情，茲提出新證據報紙股票行情之剪報
    ，依民事訴訟法第四百九十七條，提起再審之訴。並聲明：(一)請求廢棄本院九十
    一年度上易字第五五一號確定判決。(二)駁回上訴。
三、再審被告則以：本件再審原告並未指出原審有何足以影響於判決之重要證物漏未
    斟酌，依其所提再審意旨，無非係就原審認定再審原告所提出之借據係偽造而為
    伊不利之判決係違誤，及原審採信元富證券股票交易明細對帳表、再審原告所書
    寫建議購買股票名稱及目標價之記事紙之證據，而認定再審原告所轉帳匯入之款
    項係共同投資股票之股款，並非借款云云，指摘原判決不當，惟此係就原審取捨
    證據認定事實之職權行使主張不當，並非具體說明原審有何足以影響於判決之重
    要證物漏未斟酌，其提起本件再審，即顯無理由等語，資為抗辯。並聲明：(一)再
    審原告之訴駁回，(二)再審訴訟費用由再審原告負擔。
四、按對於第二審確定終局裁判，如就足影響於判決之重要證物漏未斟酌者，固得依
    民事訴訟法第四百九十七條規定，提起再審之訴。惟查本件再審原告所稱本院九
    十一年上易字第五五一號原確定判決，所漏未斟酌之重要證據，即借據乙紙，原
    確定判決業經審酌，認該證物為不足採，並載明該證物何以不足採之理由（見上
    開確定判決理由欄第三項）。是則再審原告主張原確定判決就上開借據之重要證
    物漏未斟酌等語，自非實在，為無可取。再審原告於本院又提出新證據聯合報股
    票行情之剪報，惟該證據並非重要證據；再審原告於本院前確定判決審理時並未
    提出該證據，有本院九十一年上易字第五五一號卷宗全卷可證，亦不生漏未審酌
    之問題。從而，其執此提起本件再審之訴，為無理由，應予駁回。
五、據上論結，本件再審之訴為無理由，依民事訴訟法第七十八條判決如主文。
中      華      民      國    九十二    年      六      月      三      日
                                民事第十二庭
                                    審判長法  官  林  丁  寶
                                          法  官  陳  博  享
                                          法  官  林  恩  山
右正本係照原本作成。
不得上訴。
中      華      民      國    九十二    年      六      月      五      日
                                          書記官  周  淑  靜


司法院資訊處製作；財團法人民間司法改革基金會備份。
